臺灣橋頭地方法院刑事判決　
110年度訴字第456號
公  訴  人  臺灣橋頭地方檢察署檢察官
被      告  洪維廷


選任辯護人  劉睿揚律師
            鄧藤墩律師
上列被告因毒品危害防制條例案件，經檢察官提起公訴（110年
度偵字第4296號），以及移送併辦(110年度偵字第15952號、111
年度偵字第278號)，本院判決如下：
    主  文
洪維廷共同運輸第二級毒品，處有期徒刑貳年。緩刑伍年，並應
向公庫支付新臺幣拾萬元、向指定之政府機關（構）、行政法人
、社區或其他符合公益目的之機構或團體，提供貳佰肆拾小時之
義務勞務及接受法治教育壹場次。緩刑期內付保護管束。附表編
號1所示之物沒收銷燬、附表編號4所示之物沒收。
    事  實
一、洪維廷明知大麻係毒品危害防制條例第2條第2項第2款所規
    定之第二級毒品，並為行政院依懲治走私條例第2條第3項公
    告之管制進出口物品，不得持有、運輸及私運進口，竟因綽
    號「小乖」之成年女子（偵辦中），於民國110年2月下旬承
    諾以新臺幣（下同）5萬元之代價，請其收受從美國寄來我
    國含大麻油膏之包裹，而與「小乖」共同基於運輸第二級毒
    品大麻及私運管制物品進口之犯意聯絡，洪維廷持附表編號
    4所示之手機作為聯絡工具，且為規避警方查緝之風險，委
    請不知情友人盧昱辰出名收受包裹，並將盧昱辰收受包裹之
    高雄市○○區○○街00號4樓地址提供給「小乖」，「小乖」則
    將附表編號1所示之大麻油膏，連同附表一編號2所示之物裝
    入附表編號3所示之郵包，委由不知情運輸業者，從美國寄
    送至臺灣上址，經財政部關務署臺北關人員於110年3月11日
    16時許檢驗包裹時發現，繼由法務部調查局航業調查處高雄
    調查站調查官會同警方於110年3月23日14時許，在高雄市○○
    區○○街00號「博愛新象大樓」盧昱辰住處大樓管理室，對收
    件人Yi Chen Lu（即盧昱辰）之包裹進行投遞，經盧昱辰出
    面收取包裹當場查獲，並循線查緝洪維廷到案，扣得附表所
    示之物。
二、案經法務部調查局航業調查處高雄調查站、內政部警政署保
    安警察第三總隊第二大隊報告臺灣橋頭地方檢察署檢察官偵
    查起訴及移送併辦。
    理  由
一、按被告以外之人於審判外之陳述，雖不符刑事訴訟法第 159
    條之1至第 159條之4之規定，而經當事人於審判程序同意作
    為證據，法院審酌該言詞陳述或書面陳述作成時之情況，認
    為適當者，亦得為證據，刑事訴訟法第 159條之5第1項定有
    明文。查檢察官、被告洪維廷及辯護人同意本判決所引用之
    傳聞證據作為證據，本院審酌上開證據作成時之情狀，並無
    違法或不當等情形，且與本案相關之待證事實具有關聯性，
    認為以之作為本案之證據亦屬適當，爰依前揭規定，認均應
    有證據能力。
二、上開事實業經被告於警詢、偵訊及本院審理中均坦承不諱，
    且有證人盧昱辰於警詢、偵查中之證詞、財政部關務署臺北
    關扣押貨物運輸工具收據及搜索筆錄、包裹外觀照片、包裹
    內大麻膏照片、法務部調查局濫用藥物實驗室110年12月17
    日調科壹字第11023017050號鑑定書、法務部調查局航業調
    查處高雄調查站搜索扣押筆錄、扣押物品目錄表各2份、扣
    案物品照片及被告手機畫面照片等附卷可稽，且有附表所示
    之物扣案可佐，堪認被告之自白與事實相符，犯罪事實堪以
    認定。本件事證明確，應依法論科。
三、論罪科刑：
(一)按大麻為毒品危害防制條例第2條第2項第2款所稱之第二級
    毒品，亦為行政院依據懲治走私條例第2條第3項公告之「管
    制物品管制品項及管制方式」第1點第3款所管制進出口物品
    ，自不得非法持有、運輸，且不限數量，均不得私運進出口
    。次按毒品危害防制條例第4條所謂運輸毒品者，不論有無
    營利意圖，或為自己或為他人，皆在同項處罰之列；區別該
    罪既遂、未遂之依據，以已否起運離開現場為準，如已起運
    離開現場，其運輸行為即已完成，不以達到目的地為既遂之
    條件。又懲治走私條例處罰走私行為之既、未遂，應以已否
    進入國界為準。被告與「小乖」利用不知情之運輸業者將如
    附表編號1所示大麻油膏，以國際快遞方式自美國運輸進入
    我國境內，因已自美國起運，在入境後由財政部關務署臺北
    關查緝人員檢查發現上情，揆諸前開說明，本件運輸、走私
    行為均已完成而既遂(檢察官當庭更正起訴罪名為運輸第二
    級毒品既遂，訴卷第100頁)。
(二)核被告所為，係犯毒品危害防制條例第4條第2項之運輸第二
    級毒品罪及懲治走私條例第2條第1項之私運管制物品進口罪
    。被告持有第二級毒品之低度行為，為運輸第二級毒品之高
    度行為所吸收，不另論罪。被告與「小乖」就上開犯行，有
    犯意聯絡及行為分擔，為共同正犯。被告、「小乖」利用不
    知情之成年運輸人員、盧昱辰為前揭犯行，為間接正犯。又
    被告係以一行為同時觸犯上開2罪名，為想像競合犯，應依
    刑法第55條規定，從一重之毒品危害防制條例第4條第2項運
    輸第二級毒品罪處斷。
(三)起訴書雖未論被告亦涉犯私運管制物品進口罪嫌，然此部分
    與業經起訴運輸第二級毒品部分，既有想像競合裁判上一罪
    關係，自為起訴效力所及，且經本院告知被告此部分罪名，
    本院亦應併予審理之。又檢察官移送併辦部分與起訴部分係
    同一事實，本院爰併予審理，附此敘明。　　
(四)刑之減輕：
  1.被告就本案運輸第二級毒品之全部犯罪事實，已於偵查、本
    院審理時均自白不諱（偵卷第9-13頁、訴卷第112頁），符
    合毒品危害防制條例第17條第2項之規定，爰予減輕其刑。
　2.毒品危害防制條例第17條第1 項規定：「犯第4 條至第8 條
    、第10條或第11條之罪，供出毒品來源，因而查獲其他正犯
    或共犯者，減輕或免除其刑。」其立法理由謂：「為有效破
    獲上游之製毒組織，鼓勵毒販供出所涉案件毒品之來源，擴
    大落實毒品之追查，俾有效斷絕毒品之供給，以杜絕毒品氾
    濫，對查獲之毒販願意供出毒品來源，因而查獲其他正犯或
    共犯者，採行寬厚之刑事政策，擴大適用範圍，並規定得減
    免其刑。」所稱「供出毒品來源，因而查獲其他正犯或共犯
    者」，係指被告供出毒品來源之對向性正犯，或與其具有共
    同正犯、共犯（教唆犯、幫助犯關係）之毒品由來之人的相
    關資料，使調查或偵查犯罪之公務員據以對之發動調查或偵
    查程序，並因此而確實查獲其人、其犯行而言，然不以該人
    經起訴或判處罪刑確定為必要。查被告於偵查中供出共犯「
    小乖」之真實身分，警方因而發動偵辦，得知「小乖」之真
    實身分後移送檢方偵查，不過「小乖」於案發前已出境，迄
    今尚未入境我國，現已發布通緝等情，有臺灣橋頭地方檢察
    署111年1月25日橋檢信成111偵278字第1119003044號函暨檢
    附資料可依，因此「小乖」目前仍由橋頭地檢署偵辦中，雖
    未經檢察官偵查終結提起公訴，然依該案目前偵辦情形，應
    認被告有毒品危害防制條例第17條第1項規定之適用，並應
    依法遞減其刑。
  3.又按刑法第59條之酌量減輕其刑，必須犯罪另有特殊之原因
    與環境等，在客觀上足以引起一般同情，認為即予宣告法定
    低度刑期尤嫌過重者，始有其適用；至於犯罪之動機、犯罪
    之手段、犯罪後坦承犯罪、態度良好，或係無不良素行、經
    濟困難等情狀，僅可為法定刑內從輕科刑之標準，不得據為
    酌量減輕之理由。再者，毒品戕害國人健康，且嚴重影響社
    會治安，故政府立法嚴禁販賣毒品，並以高度刑罰來遏止毒
    品氾濫之問題，被告為圖不法利益，未考慮販賣毒品對社會
    、國人之不良影響，害人害己，使施用者成癮，陷入不可自
    拔之困境，又依前開說明，被告犯後坦承犯行之態度、犯罪
    之動機、手段、對象等，僅係法定刑內從輕科刑之標準，不
    得據為刑法第59條酌量減輕之理由。且被告依毒品危害防制
    條例第17條第1項、第2項規定減輕其刑後，難認即使科以該
    減輕後之最低度刑仍嫌過重，故並無情輕法重之情形，故自
    無依刑法第59條酌予減輕其刑之必要，辯護人認有此條規定
    適用，尚非可採，併此敘明。
(五)以行為人之責任為基礎，審酌被告明知毒品對於身體健康之
    戕害，仍為貪圖不法利益，無視於國家對於杜絕毒品犯罪之
    禁令，而與「小乖」共同為本案運輸毒品及私運管制物品犯
    行，其等所為危害社會治安及國民健康，助長毒品氾濫，惟
    兼衡被告已坦承犯行，並有供出共犯，尚見悔意，再斟酌被
    告參與本案之分工角色、共同運輸之毒品數量等犯罪情節，
    暨其智識程度及家庭經濟生活狀況、前科素行等一切情狀，
    量處如主文所示之刑。
(六)按刑法第74條第1項第1款規定：「受二年以下有期徒刑、拘
    役或罰金之宣告，而有下列情形之一，認以暫不執行為適當
    者，得宣告二年以上五年以下之緩刑，其期間自裁判確定之
    日起算：一、未曾因故意犯罪受有期徒刑以上刑之宣告者」
    。其刑事政策上之目的，除為避免短期自由刑之弊害，使不
    至於在監獄內感染或加深犯罪之惡習，甚至因此失去職業、
    家庭而滋生社會問題，並有促使偶發之行為人能引為警惕，
    期使自新悔悟，而收預防再犯之效。查被告未曾受有期徒刑
    之宣告，有本院被告前案紀錄表在卷可憑，被告雖犯本案運
    輸第二級毒品罪，然就其犯行始終坦承不諱，而知所悔悟，
    本院因認被告經本案偵、審程序，已知所警惕，再犯可能性
    甚低，是本案所宣告之刑以暫不執行為適當，爰依刑法第74
    條第1項第1款之規定，予以宣告緩刑5年，又為促使被告能
    深自約束自身行為，避免再犯，認宜以使其從事義務勞動方
    式彌補犯罪對社會所生危害，以期能從中記取教訓，自我警
    惕，並回饋社會，爰併依刑法第74條第2項第4、5、5款、第
    93條第1項第2款之規定，命被告於緩刑期間向公庫支付10萬
    元，依執行檢察官命令，向指定之政府機關(構)、行政法人
    、社區或其他符合公益目的之機構或團體提供240小時之義
    務勞務，接受法治教育1場次，並宣告緩刑期間付保護管束
    。
(七)沒收:
  1.附表編號1所示之大麻油膏2瓶，係被告犯本件運輸第二級毒
    品罪而遭查獲之毒品，而各外包裝與內含之大麻膏狀物分離
    時，仍會有極微量之大麻殘留而難以析離，爰依毒品危害防
    制條例第18條第1項前段規定均宣告沒收銷燬之。至鑑驗時
    用罄部分，因已滅失，爰不予宣告沒收銷燬之。附表編號2-
    3所示之物，係供包裝夾藏本件大麻膏狀物以便自美國起運
    輸入所用之物，或是與大麻一同放置於本件遭查扣之包裹中
    ，該等物品應係作為魚目混珠之用，而為供本件犯行所用之
    物，但實欠缺刑法上之重要性，又非違禁物，爰均不諭知沒
    收。
  2.附表編號4所示之物，係被告用以與共犯聯繫運輸毒品所用
    之物，應依毒品危害防制條例第19條第1項規定，宣告沒收
    。另本件其餘扣案物（盧昱辰之手機1支、盧昱辰之掛號郵
    件簽收單），與本案運輸毒品犯行無涉，亦不予宣告沒收，
    併此說明。
據上論斷，應依刑事訴訟法第299條第1項前段，判決如主文。
本案經檢察官鍾岳璁提起公訴，檢察官彭斐虹到庭執行職務。
中　　華　　民　　國　　111 　年　　6 　　月　　14　　日
                  刑事第七庭   審判長法　官　周佑倫
                                     法  官  黃筠雅
                                     法  官  林新益
以上正本證明與原本無異。
如不服本判決應於收受送達後20日內向本院提出上訴書狀，並應
敘述具體理由；如未敘述上訴理由者，應於上訴期間屆滿後20日
內向本院補提理由書（均須按他造當事人之人數附繕本）「切勿
逕送上級法院」。
中　　華　　民　　國　　111 　年　　6 　　月　　14　　日
    　　　　　　　　　　　　　　　　 書記官  黃獻立
所犯法條：
毒品危害防制條例第4條第2項
製造、運輸、販賣第二級毒品者，處無期徒刑或10年以上有期徒
刑，得併科新臺幣1千5百萬元以下罰金。
懲治走私條例第2條第1項
私運管制物品進口、出口者，處7年以下有期徒刑，得併科新臺
幣3百萬元以下罰金。
附表：
編號 扣案物品名稱 備註 1 含第二級毒品大麻成分之大麻油膏2瓶(毛重共約540公克，含外包裝) 沒收銷燬 2 運動鞋1雙 不沒收 3 包裹外箱1個 不沒收 4 手機1支(含0000000000號SIM卡1張) 沒收